臺灣板橋地方法院刑事判決　　　　　　　 96年度簡字第594號
聲　請　人　臺灣板橋地方法院檢察署檢察官
被　　　告　甲○○
上列被告因動產擔保交易法案件，經檢察官聲請以簡易判決處刑
（95年度偵字第28099號），本院判決如下：
　　主　文
甲○○動產擔保交易之債務人，意圖不法利益，將標的物出質，
致生損害於債權人，處拘役貳拾日，如易科罰金，以銀元佰元
折算壹日。緩刑貳年。
    事 實 及 理 由
一、本件犯罪事實：甲○○於民國94年3 月23日，以附條件分期
    付款方式，向告訴人瑞吉發車業有限公司（下稱瑞吉發公司
    ）購買車牌號碼J6A-960 號重機車乙部，約定價金為新臺幣
    （下同）80,280元，共分18期，自95年4 月25日起，按月於
    每月25日給付分期款4,460 元，為動產擔保交易之債務人，
    約定標的物應停放於臺北縣新莊市○○街5巷1號5 樓附近，
    在價金未清償前，所有權仍屬瑞吉公司所有，甲○○僅得占
    有、使用，不得擅自遷移、出賣、移轉、出質、出租或為其
    他處分。詎甲○○於占有上開機車後，僅給付7,500 元，即
    拒不給付其餘款項72,780元，復於94年4 月間某日，意圖不
    法之利益，將上開機車出質典當與位於臺北縣新莊市○○路
    富城（音譯）當舖，致債權人瑞吉發公司追索無著，致生損
    害於瑞吉發公司。案經瑞吉發公司告訴臺灣板橋地方法院檢
    察署檢察官偵查後聲請簡易判決處刑。
二、證據：前開犯罪事實，有(一)被告甲○○於偵查中之自白。(二)
    分期付款購買動產擔保約定書、存證信函、瑞吉發公司訪查
    報告表、車號查詢重型機車車籍資料、交通部公路總局臺北
    區監理所板橋監理站95年9 月12日北監板一字第0950050928
    號函文附過戶登記申請書2 份附卷可稽。本案事證明確，被
    告犯行堪以認定，應依法論科。
三、刑法修正後本案法律適用之說明：
    按法律變更之比較適用，比較時應就罪刑有關之共犯、未遂
    犯、想像競合犯、牽連犯、連續犯、結合犯，以及累犯加重
    、自首減輕暨其他法定加減（如身分加減）與加減例等一切
    情形，綜其全部罪刑之結果而為比較；且就比較之結果，須
    為整體之適用，不能割裂分別適用各該有利於行為人之法律
    ，此即法律變更之比較適用所應遵守之「罪刑綜合比較原則
    」及「擇用整體性原則」（參照最高法院24年上字第4634號
    判例、同院27年上字第2615號判例，及最高法院95年第八次
    刑事庭會議決議）。刑法第33條、第41條規定均業經修正，
    於94年2 月2 日經總統公布，並自95年7 月1 日起施行，茲
    說明本案新舊刑法適用情形如下：
  (一)被告行為後，刑法第33條第5 款之規定，業於94年2 月2日
    修正公布，並於95年7 月1 日施行，則行為時被告所犯動產
    擔保交易法第38條罪之法定最高度罰金刑為銀元6,000 元，
    再依罰金罰鍰提高標準條例第1 條前段規定提高2 倍（行政
    院於72年9 月1 日發布提高2 倍，即銀元12,000元，因動產
    擔保交易法及罰金罰鍰提高標準條例第1 條均未修正，無庸
    比較新舊法）。惟該罪之最低度罰金刑，依修正前刑法第33
    條第5 款規定罰金刑為銀元1 元以上（即新臺幣3 元），而
    修正後刑法第33條第5 款則規定為新臺幣1,000 元以上，因
    此，比較新、舊刑法第33條第5 款之規定，以修正前刑法第
    33條第5 款之規定較有利於行為人。
  (二)刑法第41條第1 項前段有關易科罰金折算標準之規定，95年
    7 月1 日起施行之新刑法修正為：「犯最重本刑為五年以下
    有期徒刑以下之刑之罪，而受六個月以下有期徒刑或拘役之
    宣告者，得以新臺幣一千元、二千元或三千元折算一日，易
    科罰金。」，而依修正前同條項規定：「得以一元以上三元
    以下折算一日，易科罰金」，及修正前罰金罰鍰提高標準條
    例第2 條（現已刪除）規定，就其原定數額提高為100 倍折
    算1 日，則係以銀元100 元、200 元、300 元折算1 日，經
    折算為新臺幣幣值後，以新臺幣300 元、600 元、900 元折
    算1 日。是比較修正前後之易科罰金折算標準，自以行為時
    即修正前之規定，較有利於被告。
  (三)關於緩刑之宣告，涉及被告所受宣告之刑於確定後是否執行
    ，亦屬刑罰法律之修正，而修正後刑法第74條關於得宣告緩
    刑之標準則擴大適用範圍，將影響緩刑宣告之前案及本案，
    均限縮以故意犯為限，但修正後刑法第74條第2 項另增設多
    款緩刑宣告時併附負擔之課與，同條第5 項則增訂緩刑之效
    力不及於從刑及保安處分之宣告，且宣告緩刑後撤銷緩刑之
    事由亦放寬。是以，如在修正前後均符合緩刑條件之前提下
    ，修正前關於緩刑之規定因其並無得受其他負擔之規定，且
    緩刑效力原則上及於主刑及從刑，自係較為有利於被告。
　(四)經綜合前述各項罪刑法律變更，整體為「從舊從輕」之比較
　　結果，應一體適用被告行為時即修正前刑法之規定，較有利
  　於被告，合先敘明。
四、核被告所為，係犯動產擔保交易法第38條之動產擔保交易之
    債務人，意圖不法之利益，將標的物出質，致生損害於債權
    人罪。爰審酌被告犯罪動機、目的、手段、對被害人造成損
　　失程度、及其犯罪後坦承犯行等一切情狀，量處如主文所之
    刑並依修正前刑法第41條第1 項前段規定，諭知易科罰金之
    折算標準。又被告前未曾受有期徒刑以上刑之宣告，有臺灣
    高等法院被告前案紀錄表在卷可稽，因一時失慮，偶罹刑典
    ，事後已坦承犯行，深具悔意，並已與告訴人達成和解，告
    訴人表示不願追究，此有告訴人於96年2 月2 日出具之聲請
　　撤回告訴狀1 份存卷可考，經此刑之宣告後，應知警惕而無
  　再犯之虞，本院因認暫不執行其刑為當，予以宣告緩刑2 年
    ，用啟自新。
五、依刑事訴訟法第449 條第1 條前段、第3 項，動產擔保交易
    法第38條，刑法第2 條第1 項前段、第11條前段、修正前刑
    法第41條第1 項前段、第74條第1 款，罰金罰鍰提高標準條
    例第1 條前段、修正前罰金罰鍰提高標準條例第2 條，逕以
    簡易判決處刑如主文。
中　　華　　民　　國　　96　　年　　2 　　月　　14　　日
                  刑事第十二庭  法　官  林淑婷
以上正本證明與原本無異。
如不服本判決，得於判決書送達之翌日起10日內，以書狀敘述理
由，向本庭提出上訴。
  　　　　　　　　　　　　　　　書記官　賴良杰
中　　華　　民　　國　　96　　年　　2 　　月　　14　　日
動產擔保交易法第38條
動產擔保交易之債務人，意圖不法之利益，將標的物
遷移、出賣、出質、移轉、抵押或為其他處分，致生損害於債權
人者，處三年以下有期徒刑、拘役或科或併科六千元以下之罰金
。
